【裁判字號】    99,監宣,255
【裁判日期】    990909
【裁判案由】    監護宣告
【裁判全文】
臺灣臺中地方法院民事裁定             99年度監宣字第255號
聲  請  人  張文韋
            褚振齊
相  對  人  褚素蘭
上列聲請人聲請監護宣告事件，本院裁定如下：
    主    文
宣告褚素蘭（國民身分證統一編號：Z000000000號）
為受監護宣告之人。
選定褚振齊為受監護宣告之人之監護人。
指定張文韋為會同開具財產清冊之人。
聲請費用由受監護宣告之人負擔。
    理    由
一、聲請意旨略以：聲請人張文韋（男、民國00年0 月00日生、
    國民身分證統一編號：Z000000000號）、褚振齊（女、79年
    3 月28日生、國民身分證統一編號：Z000000000號）均為相
    對人褚素蘭（女、46年8 月18日生、國民身分證統一編號：
    Z000000000號）之子，相對人於99年3月26日晚上11時20 分
    許，因發生車禍，致受有頭部外傷合併顱內出血、左側第六
    肋骨骨折、骨盆骨折、呼吸衰竭、水腦症等傷害，雖屢經延
    醫診治均不見起色，現仍意識不清，行為障礙，致不能為意
    思表示、受意思表示，或不能辨識其意思表示之效果，為此
    聲請對其為監護之宣告等語。
二、按對於因精神障礙或其他心智缺陷，致不能為意思表示或受
    意思表示，或不能辨識其意思表示之效果者，法院得因本人
    、配偶、四親等內之親屬、最近1 年有同居事實之其他親屬
    、檢察官、主管機關或社會福利機構之聲請，為監護之宣告
    。受監護宣告之人應置監護人。法院為監護之宣告時，應依
    職權就配偶、四親等內之親屬、最近1 年有同居事實之其他
    親屬、主管機關、社會福利機構或其他適當之人選定1 人或
    數人為監護人，並同時指定會同開具財產清冊之人。法院選
    定監護人時，應依受監護宣告之人之最佳利益，優先考量受
    監護宣告之人之意見，審酌一切情狀，並注意下列事項：(一)
    受監護宣告之人之身心狀態與生活及財產狀況。(二)受監護宣
    告之人與其配偶、子女或其他共同生活之人間之情感狀況。
    (三)監護人之職業、經歷、意見及其與受監護宣告之人之利害
    關係。(四)法人為監護人時，其事業之種類與內容，法人及其
    代表人與受監護宣告之人之利害關係，民法第14條第1 項、
    第1110條、第1111條第1項、第1111條之1亦定有明文。
三、經查：
  (一)聲請人主張其等均為相對人之子，相對人有上開事由須為監
    護宣告之事實，業據提出戶籍謄本、診斷證明書各1 件為證
    。是聲請人既為相對人四親等內之親屬，依法自得聲請對相
    對人為監護之宣告。本院於鑑定人即中山醫學大學附設醫院
    張清  醫師前輕拍並呼叫相對人，相對人均無反應。另相對
    人經鑑定醫師鑑定結果略以：相對人過去無精神疾病相關病
    史，於99年3月26日發生車禍造成重傷，有頭部外傷合併顱
    內出血、左側第六肋骨骨折、骨盆骨折、水腦症等情形，後
    緊急手術治療，轉至神經外科加護病房治療，後轉送復健科
    病房持續復健治療，但復健並無明顯認知功能之進展，其腦
    部傷害已造成，目前仍呈腦傷導致之器質性失智症之情形，
    缺乏有意義之語言或非語言表達，完全喪失意思表達及溝通
    之能力，依相對人的疾病原因、病史長短、復健進展等方面
    多方考量，相對人之腦傷極為嚴重，且已慢性化，目前仍無
    表達意思之能力，推估未來應無法回復基本生活功能，基於
    相對人有缺氧性腦病變，其程度重大，不能管理處分自己的
    財產，回復之可能性低，其精神障礙之程度可為監護宣告等
    語，此有該院99年8月27日中山醫九九川桓經字第099000782
    8號函所附成年監護鑑定書1份在卷可稽。本院審酌上開訊問
    結果及鑑定醫師所為之鑑定意見後，認相對人因精神障礙，
    致不能為意思表示或受意思表示，亦不能辨識其意思表示效
    果，故聲請人聲請對相對人為監護之宣告，為有理由，應予
    准許。
  (二)聲請人褚振齊為相對人之子等情，有前揭戶籍謄本附卷為憑
    ；而相對人之胞妹褚素花、胞弟尹樹春、尹樹夏、聲請人張
    文韋均同意由聲請人褚振齊擔任相對人之監護人，再者，聲
    請褚振齊亦表示同意擔任監護人，有親屬團體會議推定監護
    人說明書、親屬會議紀錄、親屬系統表、同意書在卷可憑。
    茲本院參酌前揭各節，認由聲請人褚振齊任監護人，最能符
    合受監護宣告之人之最佳利益，爰選定聲請人褚振齊為相對
    人之監護人。
  (三)另相對人之子即聲請人張文韋同意任會同開具財產清冊之人
    ，亦經其於本院訊問時陳明在卷，爰指定聲請人張文韋為會
    同開具財產清冊之人。
  (四)末按民法第1113條準用同法第1099條、第1109條之規定，監
    護開始時，監護人對於受監護人之財產，應依規定會同法院
    指定會同開具財產清冊之人，於2 個月內開具財產清冊，並
    陳報法院；監護人於執行監護職務時，因故意或過失，致生
    損害於受監護人者，應負賠償之責。準此，監護人褚振齊於
    本裁定確定後，應會同如主文第3 項所示之法院指定人之張
    文韋，於2個月內開具財產清冊，並陳報法院，併此敘明。
四、依民事訴訟法第608條第1項，裁定如主文。
中    華    民    國    99    年     9    月     9    日
                    家事法庭  法  官  郭妙俐
正本係照原本作成。
如不服本裁定關於選定監護人及指定會同開具財產清冊之人等部
分，應於送達後10日內向本院提出抗告狀，並繳納抗告費新臺幣
1000元；其餘關於宣告監護之部分，依民事訴訟法第609條第1項
規定不得抗告。
中    華    民    國    99    年     9    月     9    日
                                書記官  魏宏銘

司法院資訊處製作；財團法人民間司法改革基金會備份。
